【裁判字號】    98,裁,489
【裁判日期】    980226
【裁判案由】    土地增值稅
【裁判全文】
最  高  行  政  法  院  裁  定
                                       98年度裁字第489號
上  訴  人  甲○○
            乙○
            丙○○
            丁○○
            戊○○
            己○○
被 上訴 人  庚○○○○○
代  表  人  許世傑
上列當事人間土地增值稅事件，上訴人對於中華民國97年10月21
日高雄高等行政法院97年度訴字第671號判決，提起上訴，本院
裁定如下：
    主  文
上訴駁回。
上訴審訴訟費用由上訴人負擔。
    理  由
一、按對於高等行政法院判決之上訴，非以其違背法令為理由，
    不得為之，行政訴訟法第242條定有明文。依同法第243條第
    1項規定，判決不適用法規或適用不當者，為違背法令；而
    判決有同條第2項所列各款情形之一者，為當然違背法令。
    是當事人對於高等行政法院判決上訴，如依行政訴訟法第24
    3條第1項規定，以高等行政法院判決有不適用法規或適用不
    當為理由時，其上訴狀或理由書應有具體之指摘，並揭示該
    法規之條項或其內容；若係成文法以外之法則，應揭示該法
    則之旨趣，倘為司法院解釋或本院之判例，則應揭示該判解
    之字號或其內容。如以行政訴訟法第243條第2項所列各款情
    形為理由時，其上訴狀或理由書，應揭示合於該條項各款之
    事實。上訴狀或理由書如未依此項方法表明者，即難認為已
    對高等行政法院判決之違背法令有具體之指摘，其上訴自難
    認為合法。
二、上訴人甲○○及上訴人乙○、丙○○、丁○○、戊○○、己
    ○○之父黃老等（於民國96年11月25日死亡，由上訴人乙○
    、丙○○、丁○○、戊○○及己○○5人繼承，下稱上訴人
    乙○等5人）2人，於93年3月11日出售坐落臺南市○○區○
    ○段278地號土地（92年1月22日合併自同段280、280之1、
    280之2及280之3地號，下稱系爭土地）予訴外人黃徐玉花，
    並於同年3月15日向被上訴人所屬安南分局（下稱安南分局
    ）申報土地移轉現值，經安南分局核定甲○○及黃老等應繳
    納之土地增值稅額分別為新臺幣（下同）304,681元及0元，
    上訴人甲○○亦於同年4月6日繳納在案。嗣遭安南分局查獲
    上訴人甲○○與上訴人乙○等5人之被繼承人黃老等係利用
    系爭土地與坐落臺南市○○區○○段546、548、549、1154
    地號等4筆不課徵土地增值稅之農業用地及淵南段58、58之1
    、232地號等3筆免徵土地增值稅之公共設施保留地，取巧安
    排形成共有關係後，再辦理共有物分割，藉「地價改算提高
    系爭土地之前次移轉現值後再移轉」之方式規避土地增值稅
    ，遂重新核算上訴人甲○○及黃老等應繳納之土地增值稅額
    分別為5,973,997元及4,704,748元，扣除上訴人甲○○前所
    繳納之土地增值稅304,681元後，向上訴人甲○○及黃老等
    分別補徵土地增值稅額計5,669,316元及4,704,748元。上訴
    人甲○○及黃老等不服，申經復查未獲變更，嗣黃老等於復
    查決定前死亡，乃由上訴人提起訴願及行政訴訟，均遭駁回
    後，遂提起本件上訴。其上訴意旨略以：「按土地增值稅應
    依照土地自然漲價總數額計算，向獲得其利益者徵收，始符
    合漲價歸公之基本國策及租稅公平原則。上訴人係因共有分
    割取得系爭土地及依相關當時有效之土地稅法申報土地增值
    稅，縱上訴人所為意圖減少稅捐負擔，亦屬合法之租稅規劃
    行為，稅捐機關不得任意增加法律對人民核課增與稅所無之
    限制，溯及既往補徵土地增值稅，有判決有違憲法第19條租
    稅法定主義及第15條保障人民財產之意旨暨法律保留原則、
    信賴保護原則、不利益變更禁止原則，應有違背法令」等語
    ，雖以該判決違背法令為由，惟核其上訴理由，無非重述其
    在原審起訴狀之主張，或對原審駁斥其主張之理由，泛言判
    決不備理由或理由矛盾。而其對原判決所為：「上訴人利用
    免徵或不課徵土地增值稅之土地，與應稅土地形成共有關係
    再辦理分割，因而墊高地政機關分割改算後系爭土地之前次
    移轉現值，取巧規避土地增值稅」之法律論斷內容，究竟有
    何違背法律、司法院解釋或本院判例之處，或有如何合於行
    政訴訟法第243條第2項所列各款之情形，顯然未為具體之表
    明，難認為已對原判決之違背法令有具體之指摘。依首揭規
    定及說明，其上訴自不合法，應予駁回。
三、據上論結，本件上訴為不合法。依行政訴訟法第249條第1項
    前段、第104條、民事訴訟法第95條、第78條、85條第1項前
    段，裁定如主文。
中    華    民    國    98    年    2     月    26    日
                    最高行政法院第五庭
                        審判長法官  黃  璽  君
                              法官  姜  素  娥
                              法官  鄭  忠  仁
                              法官  黃  本  仁
                              法官  吳  東  都
以  上  正  本  證  明  與  原  本  無  異
中    華    民    國    98    年    2     月    26    日
                              書記官  王  福  瀛


司法院資訊處製作；財團法人民間司法改革基金會備份。
